【裁判字號】    96,訴,2856
【裁判日期】    970306
【裁判案由】    違反臺灣地區與大陸地區人民關係條例等
【裁判全文】
臺灣高雄地方法院刑事判決              96年度訴字第2856號
公  訴  人  臺灣高雄地方法院檢察署檢察官
被      告  甲○○
            己○○
共      同
指定辯護人  本院公設辯護人黃文德
被      告  壬○○
選任辯護人  林慶雲律師
            陳裕文律師
            侯勝夫律師
被      告  辛○○
指定辯護人  本院公設辯護人蘇鴻吉
被      告  丁○○
選任辯護人  林石猛律師
            黃致穎律師
被      告  丙○○
                    （另案在臺灣高雄第二監獄執行）
            乙○○
選任辯護人  劉啟輝 律師
上列被告因違反臺灣地區與大陸地區人民關係條例等案件，經檢
察官提起公訴（96年度偵字第1206、8679號），本院判決如下：
    主  文
甲○○共同犯臺灣地區與大陸地區人民關係條例第七十九條第二
項之圖利使大陸地區人民非法進入臺灣地區罪，處有期徒刑肆年
捌月，減為有期徒刑貳年肆月。扣案如附表所示之物均沒收。
己○○共同犯臺灣地區與大陸地區人民關係條例第七十九條第二
項之圖利使大陸地區人民非法進入臺灣地區罪，處有期徒刑肆年
貳月，減為有期徒刑貳年壹月。扣案如附表所示之物均沒收。
壬○○共同犯臺灣地區與大陸地區人民關係條例第七十九條第二
項之圖利使大陸地區人民非法進入臺灣地區罪，處有期徒刑參年
拾月，減為有期徒刑壹年拾壹月。扣案如附表所示之物均沒收。
辛○○共同犯臺灣地區與大陸地區人民關係條例第七十九條第二
項之圖利使大陸地區人民非法進入臺灣地區罪，處有期徒刑參年
貳月，減為有期徒刑壹年柒月。扣案如附表所示之物均沒收。
丁○○共同犯臺灣地區與大陸地區人民關係條例第七十九條第一
項之使大陸地區人民非法進入臺灣地區罪，處有期徒刑壹年捌月
，減為有期徒刑拾月。
丙○○共同犯臺灣地區與大陸地區人民關係條例第七十九條第一
項之使大陸地區人民非法進入臺灣地區罪，處有期徒刑壹年肆月
，減為有期徒刑捌月。
乙○○共同犯使公務員登載不實罪，處有期徒刑伍月，如易科罰
金，以銀元參佰元即新臺幣玖佰元折算壹日。減為有期徒刑貳月
又拾伍日，如易科罰金，以銀元參佰元即新臺幣玖佰元折算壹日
。
    事  實
一、甲○○（綽號「阿龍」）、己○○（綽號「阿坤」）及辛○○（綽號「小賢」）等三人意圖營利，共同基於使大陸地區
    女子非法進入臺灣地區、媒介女子與他人為性交行為之犯意
    聯絡，及使公務員登載不實文書並持以行使之概括犯意聯絡
    ，於民國93年中旬某日，在不詳地點，約定各自出資若干，
    由辛○○以不詳方式覓得有意來臺之大陸地區女子，另由甲○○、己○○分別設法尋找具有共同使大陸地區人民非法進
    入臺灣地區，及使公務員登載不實之犯意聯絡，而願意擔任
    「人頭老公」之臺灣未婚成年男子，允諾一次給付若干費用
    或按月給與新臺幣（下同）15,000至30,000元不等之「老公
    費」為報酬，並提供機票、食宿安排其等前往大陸地區辦理
    形式合法之結婚手續。待大陸女子因此得以團聚為由申請入
    境臺灣後，即媒介其等至各應召站安排與他人從事性交行為
    以營利。該大陸女子性交易所得每次約1,700 元，大陸女子
    取得850 元，合作之應召站則分得510 元、馬伕每小時200
    元，餘由負責處理之人平均拆帳，作為辦理該大陸地區女子
    入境及媒介為性交易之對價。謀議既定，其等即委託具有使
    大陸地區女子非法進入臺灣地區之犯意聯絡之陳美齡（綽號
    「小護士」，另經檢察官為緩起訴處分）協助送件，供不知
    情之大方旅行社承辦人員辦理出國手續及大陸女子入境臺灣
    等相關事宜。過程中其三人依具體接洽、引介者為何人，或
    何人較為方便，各別或合作處理有關該大陸地區女子來臺之
    接機、租屋、接送等事宜。並依上開協議之行為分擔，自93
    年10月間起，在高雄縣市、雲林縣斗六市等地，從事媒介女
    子與他人為性交之行為。94年9 月間甲○○單獨將上情告知
    綽號「溫仔」之壬○○，壬○○基於上開圖利使大陸地區女
    子非法進入臺灣地區、媒介女子與他人為性交之犯意聯絡，
    及使公務員登載不實文書之概括犯意聯絡，允以投資之方式
    加入，嗣即按月以上開拆帳方式與甲○○分紅。其等所為各
    次行為及角色分工如下：
（一）由甲○○、辛○○共同安排無結婚真意之「人頭老公」王
      宗明先行前往大陸地區，於93年8 月2 日與共同具有使公
      務員登載不實文書並持以行使之犯意聯絡之大陸地區女子
      梅花（另經檢察官依職權為不起訴處分）虛偽辦理結婚登
      記，經取得結婚證書並經公證機關公證後先行返臺，於93
      年9 月3 日持上開結婚證書、公證書等資料前往財團法人
      海峽交流基金會（下稱海基會）辦理認證。嗣王宗明即持
      上開資料於93年12月1 日至高雄市三民區第二戶政事務所
      辦理結婚登記，致使該戶政事務所承辦之公務員為形式審
      查後，將該結婚不實之事項登載於其職務上掌管製作之戶
      籍謄本上，足生損害於戶政機關對戶政管理登記之正確性
      。其後王宗明再填具中華民國臺灣地區入出境許可證申請
      書（下稱入出境許可申請書），並持上開登載不實之戶籍
      謄本影本，以配偶來臺團聚名義為由，向內政部警政署入
      出境管理局（96年1 月2 日起改制為行政院內政部入出國
      及移民署，下稱境管局）申請使梅花入境臺灣，經該管公
      務員為實質審查後未及發現，據以核發上開「中華民國臺
      灣地區入出境許可證」（下稱入出境許可證）。嗣梅花即
      持上開許可證於94年10月31日自高雄國際機場入境臺灣，
      王宗明前往接機後，即將梅花交由陳美齡、甲○○等人安
      排在高雄市、雲林縣斗六市等不特定飯店、旅館與他人從
      事性交行為。
（二）由甲○○安排無結婚真意之「人頭老公」郭維揚先行前往
      大陸地區，於94年9 月27日與共同具有使公務員登載不實
      文書之犯意聯絡之大陸女子羅金紅（另經檢察官依職權為
      不起訴之處分）虛偽辦理結婚登記，取得結婚證書並經公
      證機關公證後先行返臺。復於94年10月18日將前揭結婚公
      證書持往海基會辦理認證，於取得前將文書後，郭維揚再
      填具入出境許可證申請書，以配偶來臺團聚名義為由，據
      以行使向內政部境管局申請大陸女子羅金紅入境臺灣，致
      不知情之該管公務員為實質審查後准予核發羅金紅之「入
      出境許可證」，使羅金紅得以團聚名義，持該許可證於95
      年3 月14日自高雄國際機場入境臺灣。郭維揚再與羅金紅
      於95年6 月8 日至高雄縣大寮鄉戶政事務所辦理結婚登記
      ，謊報結婚之不實事項，致使該戶政事務所承辦之公務員
      為形式審查後，將該結婚不實之事項登載於其職務上掌管
      製作之戶籍謄本上，足生損害於戶政機關對戶政管理登記
      之正確性。羅金紅入境後自95年4 月間起即經媒介在高雄
      市不特定飯店、旅館從事性交行為。
（三）甲○○復安排無結婚真意之「人頭老公」余有益先行前往
      大陸廣西桂林市，於94年4 月22日與共同具有使公務員登
      載不實文書之犯意聯絡之梁麗珍（於查獲前已自行返回大
      陸地區）虛偽辦理結婚登記，取得結婚證書、公證書後先
      行返臺。再持該結婚公證書等資料，於94年5 月20日前往
      海基會辦理認證，並填具大陸地區人民進入臺灣地區旅行
      證申請書，以團聚為由，另向境管局申辦梁麗珍入境來臺
      手續。境管局承辦公務員經實質審核後於94年8 月23日准
      予核發「入出境許可證」與梁麗珍，嗣梁麗珍即於94年10
      月12日持上開許可證自高雄國際機場入境臺灣。旋與余有
      益於94年11月11日，至高雄市楠梓區戶政事務所辦理結婚
      登記，謊報結婚之不實事項，使該戶政事務所之承辦公務
      員為形式審核後，將此不實結婚事項登載於職務上掌管製
      作之戶籍謄本公文書，足生損害於戶政機關對於戶政管理
      之正確性。梁麗珍自94年10間入境後即經媒介在高雄市不
      特定飯店、旅館與他人從事性交行為。
（四）辛○○、己○○共同安排無結婚真意之「人頭老公」吳文
      光（已歿）先行前往大陸地區，於94年8 月22日與共同具
      有使公務員登載不實文書之犯意聯絡之劉娜（另依職權為
      不起訴處分）辦理假結婚登記，取得結婚證書並經公證機
      關公證後返臺，復於94年9 月13日持上開結婚證書、公證
      書等資料前往海基會取得認證後，再填具入出境許可證申
      請書，以配偶來臺團聚名義，另向境管局申請使劉娜入境
      臺灣，境管局承辦公務員經實質審查後准予核發劉娜「入
      出境許可證」。嗣劉娜即持上開入出境許可證於95年1 月
      18日自高雄國際機場入境臺灣，吳文光再與劉娜於95年2
      月14日至高雄縣杉林鄉戶政事務所辦理結婚登記，謊報結
      婚之不實事項，致使該戶政事務所承辦之公務員為形式審
      核後，將該結婚不實之事項登載於其職務上掌管製作之戶
      籍謄本上，足生損害於戶政機關對戶政管理登記之正確性
      。劉娜自95年3 月間起即經媒介在高雄市不特定飯店、旅
      館與他人從事性交行為。
（五）由己○○安排無結婚真意之「人頭老公」顏丁玉先行前往
      大陸地區，於94年2 月28日與共同具有使公務員登載不實
      文書之犯意聯絡之大陸地區女子陳秀萍（另經檢察官依職
      權為不起訴之處分）辦理虛假之結婚登記，取得結婚證書
      並經公證機關公證後先行返臺，復於94年3 月21 日 持上
      開結婚證書、公證書等資料前往海基會取得認證，再填具
      入出境許可證申請書，以配偶來臺團聚名義，另向境管局
      申請使陳秀萍入境臺灣，致該管公務員為實質審核後准予
      核發陳秀萍「入出境許可證」。嗣陳秀萍即持該許可證於
      94年9 月6 日自高雄國際機場入境臺灣，顏丁玉再與陳秀
      萍於95年10月5 日至高雄市前金區戶政事務所辦理結婚登
      記，謊報結婚之不實事項，致使該戶政事務所承辦之公務
      員為形式審核後，將該結婚不實之事項登載於其職務上掌
      管製作之戶籍謄本上，足生損害於戶政機關對於戶政管理
      登記之正確性。陳秀萍入境後即經媒介在高雄市不特定飯
      店、旅館與他人從事性交行為。
（六）己○○復安排無結婚真意之「人頭老公」趙俊富先行前往
      大陸地區，於94年5 月13日與共同具有使公務員登載不實
      文書之犯意聯絡之大陸地區女子許影輝（另經檢察官依職
      權為不起訴之處分）辦理假結婚登記，取得結婚證書並經
      公證機關公證後趙俊富先行返臺，復於94年6 月1 日持上
      開結婚證書、公證書等資料前往海基會取得認證，再填具
      中華民國臺灣地區入出境許可證申請書，以配偶來臺團聚
      之名義，另向境管局申請使許影輝入境臺灣，致不知情之
      該管公務員為實質審核後准予核發許影輝「入出境許可證
      」。嗣許影輝即持上開許可證於95年6 月14日自高雄國際
      機場入境臺灣，趙俊富再與許影輝於95年9 月6 日至高雄
      市三民區戶政事務所辦理結婚登記，謊報結婚之不實事項
      ，致使該戶政事務所承辦之公務員為形式審核後，將該結
      婚不實之事項登載於其職務上掌管製作之戶籍謄本上，足
      生損害於戶政機關對戶政管理登記之正確性。許影輝自入
      境後即經媒介在高雄市不特定飯店、旅館與他人從事性交
      行為。
（七）甲○○另與丁○○、丙○○共同基於使大陸地區女子乙○○非法進入臺灣地區之犯意聯絡，並與乙○○共同基於使
      公務員登載不實文書之犯意聯絡，由甲○○委由丁○○送
      件予大方旅行社不知情之承辦人員子○○，辦理出國手續
      及使乙○○來臺所需證件等相關事宜，安排無結婚真意之
      「人頭老公」丙○○前往大陸地區，於94年4 月28日在大
      陸遼寧省與乙○○虛偽辦理結婚登記，取得結婚證書並經
      公證機關公證後丙○○先行返臺，於94年5 月13日持上開
      結婚證書、公證書等資料持往海基會認證後，再填具入出
      境許可證申請書，以配偶來臺團聚之名義，另向境管局申
      請使乙○○入境臺灣，致境管局承辦公務員為實質審查後
      ，於94年8 月23日准予核發乙○○之「入出境許可證」。
      嗣乙○○即持上開許可證於94年9 月22日入境臺灣，丙○○再與乙○○於94年10月21日至高雄市左營區戶政事務所
      辦理結婚登記，謊報結婚之不實事項，致使該戶政事務所
      承辦之公務員為形式審核後，將該結婚不實之事項登載於
      其職務上掌管製作之戶籍謄本上，足生損害於戶政機關對
      於戶政管理登記之正確性。
（八）甲○○、壬○○、己○○及辛○○於大陸女子非法入境後
      ，另與戊○○（俟到案後另行審結）、陳美齡、齊興宇（
      另經檢察官為緩起訴處分）共同基於使女子與他人為性交
      行為而媒介以營利之犯意聯絡，由甲○○、己○○安排大
      陸女子在臺之住所，陳美齡則負責照料大陸女子在臺之生
      活起居，另安排戊○○、齊興宇擔任接送大陸女子至各處
      旅館從事賣淫工作之司機。戊○○自94年2 月間起，以每
      小時約200 元之代價，由「蜜雪兒應召站」姓名不詳而共
      同具有圖利媒介性交之犯意聯絡之成年人，撥打00000000
      00號通知戊○○指定之時間及旅館，接送大陸女子羅金紅
      、李秋麗（由檢察官另行偵辦），以每次約1700元之代價
      ，與不特定男客從事性交行為。羅金紅、李秋麗性交易後
      將所得留下一半，另一半交由戊○○先扣除其應得之報酬
      後，餘轉交給甲○○或辛○○，以此方式牟利。
（九）嗣於95年12月26、27日，經臺灣高雄地方法院檢察署檢察
      官指揮警方執行搜索、拘提，為警在：(1)高雄市三民區○○○路330 號騎樓前，自戊○○身上背包內扣得其所有用
      以媒介性交易使用之行動電話2 支（序號00000000000 號
      、門號0000 000000 號）、警用車牌單2 張、估價單、記
      事簿、便條紙各1 本。(2)高雄市三民區○○○路223 號現
      代大飯店706 號房內，扣得戊○○所有用以媒介性交易之
      警用車牌號碼5 張、各飯店路標記事本1 本、計時器1個
      、價格表8 張等物。(3)在高雄市○○區○○街143 巷119
      號甲○○住處，扣得如附表編號2 所示甲○○所有用以使
      大陸地區女子非法進入臺灣及媒介性交易所用之物而循線
      查獲。
二、案經高雄市政府警察局移送臺灣高雄地方法院檢察署檢察官
    偵查起訴。
    理  由
壹、本判決所憑證據：
一、按被告以外之人於審判外之言詞或書面陳述，除法律有規定
    者外，不得作為證據，刑事訴訟法第159 條第1 項定有明文
    。其中所稱「法律有規定者」，分見於同法第159 條第2 項
    至第159 條之5 各條項之規定，係依各該傳聞證據之性質為
    言詞供述或書面供述、供述來源或取得過程為何、有無正當
    理由致無從在審判中詰問或對質，及基於改良式當事人主義
    之精神，當事人或辯護人是否放棄其對質詰問權，而同意作
    為本案之證據等事由，據以排除傳聞法則之適用。
二、關於檢察官所提證據，經被告及辯護人否認其證據能力者如
    下：(1)被告丁○○之辯護人表示，甲○○警詢及偵查中之陳
    述、子○○與丑○○偵查中之證述，均屬審判外之陳述。另
    質疑公訴人所提出有關被告丁○○之通訊監察譯文，其監察
    書非法院核發，違背令狀原則，又監聽對象不明，且被告丁○○係以違反臺灣地區與大陸地區人民關係條例（下稱兩岸
    條例）第79條第1 項之規定起訴，自非合於重罪監聽之要件
    ，另本件監聽後未依法告知受監聽人，均有違法定之程序，
    應認均無證據能力。(2)被告乙○○之辯護人爭執，證人即被
    告丁○○、丙○○、甲○○於警詢之陳述俱屬審判外之陳述
    ；上開證人及丑○○偵查中之證述，亦屬傳聞，且未經交互
    詰問；另95年10月份被告丁○○之監聽譯文係轉載而來，非
    直接證據，同為傳聞證據，均無證據能力。(3)被告丙○○則
    否認證人即管理員丑○○審判外證述之證據能力。查：
（一）現行通訊保障及監察法係於96年7 月11日修正、同年12月
      11 日 生效，其中重大變革，即有關通訊監察之刑事強制
      處分權，採令狀主義，須由檢察官聲請該管法院核發。在
      此之前，偵查中乃由檢察官依司法警察機關之聲請或依職
      權核發，除另有違反該法所規定核發通訊監察書之要件外
      ，尚非屬違法之通訊監察。本件高雄市政府警察局因偵辦
      人口販運案件，事涉違反臺灣地區與大陸地區人民關係條
      例第79條第2 項所規定最輕本刑3 年以上有期徒刑之重罪
      ，因不能或難以其他方法蒐集或調查證據，聲請檢察官准
      予實施監聽。經檢察官審核無誤，於95年8 月24日核發通
      訊監察書，嗣分別於95年11月21日、95年12月20日、96年
      1 月17日依聲請准予繼續監聽等情，有臺灣高雄地方法院
      檢察署雄檢博羽聲監字第003216號通訊監察書、雄檢博羽
      聲監（續）字第004572、005056、000302號通訊監察書暨
      所附電話附表在卷可稽（見本院二卷第125-139 頁）。本
      件通訊監察既在現行通訊保障及監察法修法前實施，檢察
      官有權核發，自無疑義，辯護意旨指有違令狀主義，尚有
      誤會。又依該通訊監察書之記載，其監察對象雖僅記明「
      綽號順仔等人」，然本件係集團性犯罪，核發當時尚不能
      確知各犯罪嫌疑人之真實姓名，自僅能依所獲得之線索記
      載受監察對象之綽號等人。而其中所聲請監聽之00000000
      00號行動電話門號，為被告丁○○所使用，已據被告丁○○供陳無訛，依警三卷第157 頁以下所附監聽譯文顯示，
      與被告甲○○所使用行動電話門號0000000000號通聯頻繁
      ，而被告甲○○於本件引介大陸女子非法進入臺灣一情，
      並據被告甲○○自承在卷，足認本件檢察官核發通訊監察
      書准警監聽被告丁○○上開電話門號，係有相當憑據。至
      檢察官最終未依較重之兩岸條例第79條第2 項起訴被告丁○○，乃依偵查所得證據綜合評價之結果，自不能據此反
      推核發通訊監察書時係「非重罪監聽」。再者，修正前通
      訊保障及監察法第15條明定「執行機關於監察通訊結束時
      ，應即請通訊監察書核發人許可後，通知受監察人。但有
      妨害監察目的之虞或不能通知者，經通訊監察書核發人許
      可後，不在此限」，可知於有影響監察目的之虞之情形，
      即使通訊監察結束時，亦得不通知受監察人。至於何種情
      形下得認為有妨害監察目的之虞，係由通訊監察書核發人
      即檢察官依職權衡酌判斷，是本件縱監察結束時未為通知
      ，亦不得遽指為違法。綜此而論，上開電話確係被告丁○○使用之電話，檢察官依法核發通訊監察書，實施通訊監
      察所取得監聽資料，依錄音設備之機械作用真實保存彼等
      當時通訊之內容，係被告丁○○審判外之陳述，並非傳聞
      證據，而被告丁○○及辯護人對於該監聽譯文所載通訊內
      容均不爭執，是該監聽譯文自得為證據。
（二）證人甲○○、丁○○、丙○○、子○○四人均於審判中以
      證人身分接受交互詰問，被告對質詰問權利已獲得保障。
      審酌其等偵查中均已依法具結，非以違法手段取得，證述
      內容與待證事項具關聯性，證明力亦非明顯過低等情，認
      其等偵查中之結證，俱有證據能力。至於甲○○於審判中
      證稱，未請被告丁○○送大陸女子之資料到旅行社、不認
      識且沒有看過乙○○、乙○○非與被告丁○○仲介來臺等
      語，俱與警詢陳述不符。經查被告甲○○於95年12月26日
      為警至其住處搜索查扣本案相關證物，翌日接受警方詢問
      時，明確表示不用選任辯護人，可知其不僅明白訴訟法上
      之權利且依自主意思做出選擇，心理、精神狀態健全。依
      其陳述內容，係自始坦承自己上開犯行，對於可能涉及他
      人不利之陳述，亦較無虛飾隱瞞之動機，從而警方詢問過
      程亦無對其施加不正方法之可能與必要，當無違法取供之
      虞，應認客觀上具有特別可信之外部情況。該警詢之陳述
      復為證明被告丁○○、丙○○、乙○○犯罪事實存否所必
      要，依刑事訴訟法第159 條之2 之規定，認有證據能力。
（三）另證人丁○○到庭結證所陳述內容與警詢並無二致，是其
      警詢陳述之於被告丙○○、乙○○均無證據能力。又被告
      丙○○、證人丑○○於審判中均未經依證人身分陳述，是
      被告丙○○警詢陳述之於被告乙○○、證人丑○○警詢陳
      述之於被告丙○○，屬被告以外之人審判外之陳述，依刑
      事訴訟法第159 條之2 規定，無證據之適格。
（四）按刑事訴訟法第166 條以下規定之交互詰問，屬人證調查
      證據程序之一環，與證據能力係指符合法律規定之證據適
      格，亦即得成為證明犯罪事實存否之證據適格，其性質及
      在證據法則之層次並非相同。而被告、辯護人詰問權之行
      使與否，係有權處分，如欲行使，則證人於審判中，應依
      法定程序到庭具結陳述，並接受被告或辯護人等之詰問，
      其陳述始得作為認定被告犯罪事實判斷之依據（參照司法
      院釋字第582 號解釋），否則如未進行交互詰問之調查證
      據程序，讓被告或辯護人行使詰問權，則該有證據能力之
      證人陳述，即不得作為判斷之依據，惟其原有之證據能力
      並不因而喪失（最高法院97年度台上字第603 號判決意旨
      參照）。本件被告丁○○之辯護人及丙○○雖否認證人丑
      ○○偵查中之證述，但被告丙○○及被告丁○○之辯護人
      均未聲請傳喚到庭詰問（被告乙○○之辯護人雖聲請傳喚
      ，然嗣於已撤回聲請），顯然對其等有權處分之詰問權尚
      無行使之意。審酌丑○○偵查中已經依法具結，未有違法
      取證情事，其陳述內容與待證事項具關聯性，證明力亦非
      明顯過低等情，認其偵查中之陳述，原具有證據能力，且
      得作為判斷被告丁○○、丙○○犯罪事實存否之證據。
三、又檢察官所提出香格里拉大樓安全警衛值勤日誌，係被告以
    外之人審判外之書面陳述，亦非刑事訴訟法第159 條第1 項
    但書所稱「法律另有規定」之情形，無證據能力。至卷附檢
    察官所提出或業經調查之其他傳聞證據，當事人雙方於本院
    審理中均同意作為證據，審酌該等證據作成時並未預作假設
    ，斟酌利害，亦無違法取得等情事，認以之作為證據應屬適
    當，依刑事訴訟法第159 條之5 第1 項之規定，俱得為證據
    。至上開無證據能力之證據，或未經引據為被告犯罪之事證
    ，如用為彈劾證人或被告陳述之憑信性證據，則無不可，並
    非法之所禁，合先敘明。
貳、認定事實之理由：
一、上揭被告甲○○、己○○、壬○○、辛○○之犯罪事實，業
    據其四人於本院審理中坦白承認，所述互核大致相符，並與
    證人陳美齡、梅花、王宗明、羅金紅、郭維揚、余有益、劉
    娜、顏丁玉、陳秀萍、陳琳琳、許影輝、趙俊富、齊興宇、
    子○○等人分別於警詢、偵查及本院審理時之證述吻合。此
    外，有被告壬○○（行動電話門號0000000000號）、甲○○
    （行動電話門號00000000000 、0000000000號）、被告辛○○（行動電話門號0000000000號）、陳美齡（行動電話門號
    0000000000號）、同案被告戊○○（行動電話門號00000000
    00號）、齊興宇（行動電話門號0000000000號）、梅花（行
    動電話門號0000000000號）之電話通聯紀錄及監聽譯文；證
    人梅花、羅金紅、劉娜、許影輝、陳秀萍、梁麗珍分別與王
    宗明、郭維揚、吳文光、趙俊富、顏丁玉、余有益結婚登記
    資料（含大陸地區結婚公證書、海基會認證書、中華民國臺
    灣地區入出境許可證及結婚登記申請書）與各該大陸女子之
    大陸地區人民明細資料報表、內政部警政署大陸地區人民資
    訊管理系統基本資料查詢；高雄市政府警察局刑警大隊扣押
    筆錄、扣押物品目錄表及如附表所示之物扣案與蒐證照片等
    可資佐證，堪認上開被告三人之自白與事實相符。
二、按臺灣地區與大陸地區人民關係條例第79條第1 項，處罰違
    反同條例第15條第1 款而使大陸地區人民非法進入臺灣地區
    者，凡非經合法手續進入者皆屬之，並不以偷渡進入為限（
    最高法院90年度臺上字第3180號判決意旨參照）。又臺灣地
    區與大陸地區人民關係條例於92年10月29日修正前，其第79
    條第2 項原規定：以犯前項之罪為常業者，處1 年以上7 年
    以下有期徒刑，得併科新臺幣100 萬元以下罰金。而該條項
    規定係86年5 月14日修正時增訂，其立法理由稱：「邇來『
    蛇頭』（指安排大陸地區人民偷渡至大陸地區以外地區之人
    ）引介大陸偷渡客進入臺灣地區，日趨猖狂，嚴重危害社會
    秩序及國家安全，自應依本條第1 項予以懲處；如以之為常
    業，其惡性更為重大，爰增訂第2 項，加重處罰常業犯」。
    嗣於於92年10月29日再修正為：「意圖營利而犯前項之罪者
    ，處三年以上十年以下有期徒刑，得併科新臺幣五百萬元以
    下罰金」，其立法理由則以：「現行條文第2 項係以『常業
    犯』為加重處罰之對象，惟適用對象及遏阻效果均相當有限
    ，爰修正改以『意圖營利』為加重處罰之要件」（見立法院
    第5 屆第3 會期第12次會議議案關係文書）。足見，上開條
    例第79條第2 項規定，原係專為「蛇頭」而為之加重處罰規
    定。此項規定，自應以該「蛇頭」之獲利與其非法安排大陸
    地區人民非法進入臺灣地區之行為間，具有相當之對價關係
    為限。至時下未婚男女因貪圖小利而充任「蛇頭」之假結婚
    人頭，僅為因假結婚而喪失形式上未婚身分，及須承擔將來
    受刑事訴追風險之代價，尚難認係因安排大陸地區人民非法
    進入臺灣地區之對價，即非本項加重處罰規定之適用對象。
    現行上開條例第79條第2 項雖係為擴大適用對象，而收遏阻
    效果而為，惟其適用對象如無限擴張，亦非修法原意。尤其
    修法後之有期徒刑刑度，自1 年以上7 年以下有期徒刑，大
    幅提高為3 年以上10年以下有期徒刑，如認無對價關係之單
    純充任假結婚人頭之行為人，仍為本條項規範，而為該加重
    處罰之對象，難認符合上開修法本意，亦有違反刑罰謙抑及
    比例原則之虞。
三、本件被告甲○○、己○○及辛○○先有謀議，以覓得「人頭
    老公」與大陸地區女子假結婚之方式，安排非法進入臺灣，
    再媒介至應召站從事性交易，藉此營利。其中有關入出境手
    續、機票費用、結婚登記、公證、認證、食宿、大陸地區女
    子入境後之租屋、馬伕等安排，均先集資，再分工協力，事
    後分配利潤，所得利益，顯係以大陸地區女子入境及工作安
    排為對價無疑。被告壬○○另經被告甲○○告知上情後，允
    諾加入，投資金錢，事後分配利得，其對價關係與被告甲○○等人並無二致，自係共同參與其中。被告壬○○之辯護人
    主張，被告壬○○投資後並未實際參與接送大陸女子或媒介
    性交易，認不得成立該條例第79條第2 項之罪等語，尚非可
    採。則被告壬○○就犯罪事實一、（二）之後之行為，亦屬
    共同參與無疑。
四、關於犯罪事實（七）之部分，被告丁○○、丙○○、乙○○
    均矢口否認有何被訴之犯行，被告丁○○辯稱：我只認識甲○○，丙○○、乙○○二人均不認識云云；被告丙○○、乙○○均辯稱：我們是真結婚，不是假結婚，不認識被告丁○○云云。經查：
（一）被告丙○○、乙○○二人於94年4 月28日在大陸遼寧省辦
      理結婚登記，丙○○返臺後於94年5 月13日持結婚登記書
      及公證書等資料前往海基會認證，再以配偶來臺團聚之名
      義，向境管局申請使乙○○入境臺灣，嗣被告乙○○即持
      獲准核發之入出境許可證於94年9 月22日入境臺灣，其二
      人並於94年10月21日至高雄市左營區戶政事務所辦理結婚
      登記等事實，固有其二人結婚登記書、公證書、認證書、
      入出境許可證、結婚登記申請書與該登記後之戶籍謄本存
      卷可參，核屬事實。
（二）按結婚一事，欲使形式合法，僅須男女未婚，證件齊全，
      手續均備，即可完成，並無困難。而實質上男女結合，重
      在兩情相悅，此婚姻之許諾，並有互為協力、共組家庭、
      齊力營生之意，基此目的之結婚，尤希望受親友祝福，公
      告周知，其儀式方法或許因人而異，但於國內則以敬備酒
      席，宴請賓客為常態。因此結婚不僅形式必須合法，二人
      更應有結婚之真意，始得認為係合法之婚姻，男女雙方因
      之可受法律一定之保護，如其中一方為大陸地區人民或其
      他外籍人士，則另為申請入境臺灣之重要原因。因上開目
      的完成之婚姻，為共營生活，夫妻自須同居一處，有時非
      得分隔兩地，必有工作、求學、照顧子女親友或偶然之爭
      吵失和等特殊原因，始符合現今一般社會實情，且亦必如
      是，方不違背婚姻之本旨。是結婚形式之合法，外觀固甚
      顯然，但雙方內心真意之有無，即須本於上開認識，依其
      他旁證，探究其中虛實。
（三）本件被告乙○○為大陸地區人民，其與被告丙○○認識經
      過，據其二人於警詢時陳稱係上網聊天認識（見警三卷第
      44、81頁）。果若如是，其二人應係自由戀愛，非憑媒妁
      之言，則雙方當有共同遊歷、發展愛情經驗，始會進一步
      結為夫妻。但被告丙○○為申請被告乙○○入境臺灣事宜
      ，接受境管局人員面談時表示，與被告乙○○是朋友王宗
      明介紹認識，先前互相看過照片，待電話聯絡約半年，於
      94年4 月26日見面，同月28日結婚等語，此業經卷附94年
      8 月16日被告丙○○在內政部警政署入出境管理局之面談
      紀錄記載明確（見本院二卷第29頁），與上開被告二人所
      述顯非相合。此項事實，並非瑣碎細節，時間相隔不長，
      被告丙○○前後供述矛盾，自不能以記憶模糊搪塞。縱使
      上開歧異，可能解釋為被告丙○○係與被告乙○○經網路
      認識後，再由王宗明介紹見面，然其二人未有遊歷交往，
      僅憑照片及電話相聯，相見二日之間，即結為夫妻，終身
      大事，何以行事匆匆？仍頗難索解，是其等結婚之真意為
      何，已堪置疑。
（四）結婚宴客，為國人習俗，被告丙○○於上開面談時，就此
      問題陳稱「有請二桌」，偵查中則稱「請了三桌，在臺灣
      沒有宴客」（見偵查二卷第51頁），然被告乙○○於警詢
      時另稱「辦一桌，在臺灣沒有宴請親友」等語（見警三卷
      第81頁）。其二人在大陸地區既有宴客，桌數非多，所述
      竟前後不合，相互不一，則其二人在大陸究竟有無宴請親
      友，實屬可疑。且被告丙○○自陳在藥局工作，月薪
      30,000元，名下有上開博愛路之房屋一棟，並有至親手足
      ，堪認為一般健全家庭，則結婚大喜，何以在大陸宴客，
      反而在臺灣未宴請親友，公告周知，分享喜悅，接受祝福
      ？其厚彼薄此，又悖於習俗，顯不合常情。
（五）被告乙○○入境後，其於警詢供稱「與被告丙○○住在一
      起，平時都在上網」等語（見警三卷第81、82頁）。被告
      丙○○於偵查中陳稱「與乙○○住一起，平時沒有人會來
      找乙○○，有每天回家」等語（見偵二卷第52頁）。然據
      證人即被告丙○○住處大樓管理員丑○○於偵查中證述：
      「據我所知乙○○很少住在這裡，因有時刑事組會來查訪
      ，我們管理員也會交接，我看過管理員執勤的交接簿上看
      到有段記載寫若有人詢問丙○○、乙○○夫妻有沒有常住
      在這裡時，要說他們常回來住在這裡。我不知道上列記載
      誰寫的」等語（見偵二卷第107 頁）。雖被告丙○○表示
      沒有對任何管理員有此指示，但被告乙○○於本院調查該
      證據時則稱「那是因為我老公有毒品案件，才過去跟他說
      」等語（見本院二卷第209 頁背面），可知丑○○此部分
      證述確屬事實。查被告乙○○既特別交代大樓管理員告訴
      詢問警員其二人有居住在該大樓，已足以反推實際上其二
      人並未共同居住在該大樓，否則被告乙○○即無須特別如
      此叮嚀。至若被告丙○○確有毒品案件遭警查緝，被告乙○○應要求管理員告知警察其二人或被告丙○○未居住在
      該處，以避警查緝，始符事理，其叮囑管理員為上開陳述
      ，即不明二者之關聯性為何，是被告乙○○辯稱因被告丙○○涉毒品案件故為上開交代云云，不足採信。又辯護意
      旨雖指丑○○涉有毒品案件，有偷錢紀錄等，用以質疑其
      證詞之可信性。但姑先不論此情是否屬實，被告丙○○於
      警詢時早已說明「與管理員沒有糾紛、結怨或金錢上之問
      題」，是丑○○縱有辯護人所指情事，亦與上開偵查中所
      證述之內容無關，尚無從據以推認其有誣指被告丙○○、
      乙○○二人之動機，反而因與被告丙○○未有嫌隙，益增
      該結證陳詞之可信性。則被告乙○○入境臺灣後，實際上
      非與被告丙○○共同生活而居住於上址住處，可以認定。
（六）被告乙○○本院於96年11月5 日準備程序時稱「我手機號
      碼是0000000000，是跟別人借的，已經使用4 個月了，之
      前都是用大陸的手機號碼00000000000 」等語（見本院一
      卷第163 頁）；本院調查0000000000行動電話通聯紀錄時
      並稱「該電話是向別人借的，因老公在看守所，所以沒有
      通聯紀錄」等語（見本院二卷第210 頁）。又被告丙○○
      於本院審理時陳稱「乙○○剛來臺時，很少出去，所以當
      時我沒有申請手機給她，如果有需要聯絡，就打她大陸手
      機，我是用0000000000跟她聯絡」等語（見本院一卷第
      164 頁），被告二人上開陳述，係為證明其等有往來聯繫
      之事實，藉以推認有夫妻情誼。查被告乙○○上開行動電
      話門號，係96年6 月25日由鄭曜彰所申請，有遠傳電信股
      份有限公司函覆本院之申請人資料在卷足證（見本院一卷
      第179 頁），則被告乙○○陳稱該行動電話使用時間及向
      他人借用一情，應屬事實。然按現今社會，使用行動電話
      互為聯繫，至為頻繁，且申請行動電話門號，手續簡便，
      無身分、職業、年齡等特別限制，申辦費用低廉，有時尚
      有贈送活動，「一元手機」、「辦門號送手機」等廣告，
      經常可見。至於行動電話之通話費用，有依通話時間逐一
      計算、有月繳一定金額即可任意通話之月租性質者，選擇
      多樣，惟無論如何，國際通話較之國內通話昂貴甚多，乃
      一般常識，自不待言。準此，被告乙○○於94年9 月間入
      境臺灣，需有電話聯絡，本是正常，但被告丙○○不僅未
      為其申辦行動電話門號，以求節省費用，通話簡便，反而
      以被告乙○○原有之大陸手機門號互為聯繫，繳交國際通
      話費用，顯有悖於事理。自此角度觀之，二人除非形同陌
      路，否則夫妻間當無可能有此景況發生。據此，被告丙○○於被告乙○○入境臺灣後，非有同住，亦少有聯繫，自
      屬合情之推論。綜合上情，被告丙○○與被告乙○○雖有
      形式合法之婚姻，但認識過程交代不清，宴客與否至有可
      疑，入境臺灣後未宴請親友，且未有共同營生而同住聯繫
      之事實，均可認定，足證其二人並非有意結合，無結婚之
      真意。
（七）另證人即被告甲○○於警詢時問以「於監聽譯文中提及假
      老公蔡坤明及大陸女子『珊珊』，是否亦是由你仲介的個
      案」時，明確陳稱「珊珊是由丁○○仲介來台，並由丁○○負責搭載賣淫的大陸女子，珊珊叫乙○○，她的假老公
      是丙○○」等語（見警三卷第17頁），被告甲○○於警方
      不知「珊珊」究竟為何人之前，直稱其全名為乙○○，假
      老公是丙○○，佐以上開被告丙○○、乙○○未有結婚真
      意之情觀之，足認該個案亦屬被告甲○○以上開相同手法
      ，由被告丙○○擔任「人頭老公」，使被告乙○○藉假結
      婚之方式，再以團聚為由，非法申請入境臺灣無疑。被告
      甲○○於審理時雖否認認識被告丙○○、乙○○二人，但
      經辯護人詰問上開問題時證稱「珊珊、丁○○的部分，他
      們問我說丁○○是否認識，我說是，還有拿相片給我指認
      」、「（辯護人問：剛剛那頁說珊珊是丁○○仲介來臺這
      幾個字，有無說過？）應當是有寫，但時間已經很久，我
      忘記了。他拿相片給我，他們打字，打完以後給我看，我
      有告訴他們不要那麼寫，我說有多少證據就辦多少案，但
      不要害這麼多朋友，這是不可能的事情」等語，既陳稱認
      識被告丁○○及被告乙○○，復未否認警詢陳述非其本意
      ，依其全般詢答內容推敲，似有希望警方不要牽連過廣之
      請求。準此，其到庭否認前情，乃係迴護被告丁○○、丙○○及乙○○之詞，非可採信，尚不足為被告丁○○、乙○○、丙○○有利之認定。
（八）被告乙○○以上開方式非法入境臺灣一事，被告丁○○雖
      亦否認參與其中，但除有上開被告甲○○之證述外，證人
      即大方旅行社承辦人員子○○於偵查中證稱「甲○○、丁○○、丙○○都有拿證件到公司讓我承辦。甲○○曾經拿
      過梅花，還有一些大陸女子的資料，丁○○有拿他太太及
      一些大陸女子的資料給我辦，我比較有印象的是丁○○及
      甲○○比較常來旅行社辦資料」等語（見偵查卷第47、48
      頁）；本院審理時證述略謂「乙○○的機票是由丁○○刷
      卡購買的」、「甲○○拿丙○○跟他太太證件給我辦理，
      因為陸續還要辦理好幾次，所以要補文件，我確定乙○○
      的案子是我接辦的，因為我為她有印象」、「我會記得乙○○的部分是由丁○○刷卡，是因為警察李小姐有問我說
      徐先生與方先生兩人都認識，他們辦理證件，刷卡的付款
      的部分是如何給付，是警察要求我回去看的。我回去的時
      候，有看到用鉛筆特定載明帳款是誰的，我必須要釐清是
      方先生、徐先生刷卡，所以有特地作這些紀錄，所以對這
      張印象深刻」等語（見本院卷第117-121 頁）。另證人丑
      ○○於偵查中證稱「我有見過丙○○、丁○○、乙○○，
      丙○○、乙○○住在該大樓，丁○○沒有住在該大樓，但
      曾來找過丙○○」、「有天晚上丁○○開車載乙○○回來
      ，帶了些行李回來，乙○○就住進去，丁○○就離開，隔
      二天有刑警拿文件要交給丙○○，我用對講機通知丙○○
      有掛號要下來領，丙○○有下來領，當天晚上6 、7 點有
      看到丁○○開車載乙○○回來，也是乙○○進去，丁○○
      就離開。隔了一、二天中午看乙○○出來，外面已經有一
      部車在等她，這是最後一次見到乙○○，時間大概是過年
      後沒有多久」等語（見偵二卷第108 頁）。
（九）查證人子○○為代辦業務人員，被告甲○○、丁○○多次
      委託，屬重要客戶，自有深刻印象。惟代辦對象眾多，送
      件之人又非固定，欲一一憶起何對象係何人委託承辦，固
      有困難。但某些個案，因有特殊歷程，足以喚起吾人腦海
      中殘存之記憶，應不違背常情。本件證人子○○因本案而
      受警詢問，經其提供為被告甲○○等人代辦之大陸地區女
      子入境等相關資料後，另因警要求回去翻找資料時，發現
      被告乙○○帳單上有被告丁○○刷卡之註記，因而喚起該
      個案經辦過程之記憶，方指稱被告乙○○部分是被告甲○○送件，被告丁○○刷卡購買被告乙○○機票等情，乃因
      該註記而憶起相關經過。雖該帳單資料未查扣附卷，未能
      進一步加以佐證，但與被告甲○○上開證述互核大致相符
      ，且依其證述內容、所喚起記憶之情節及經過，復經本院
      合議庭觀察其神態、動作、表情依直接審理所獲得之心證
      ，足認上開證述屬實。至於證人丑○○亦因擔任被告丙○○住處大樓之警衛職務，發現被告丁○○載送被告乙○○
      至該處，並有搬運行李之事，相隔二日又有警察欲交付文
      件而通知被告丙○○下樓領取，同日晚上再見被告丁○○
      開車載被告乙○○返回該處，依上開同一理由，於短時間
      內先後看見同一對象，其搬運行李、警察來訪、非丈夫載
      送妻子等歷程亦較一般情形特殊，足使丑○○產生較深刻
      之記憶，是其指認被告丁○○載送被告乙○○返家一情，
      亦堪憑信。雖證人即被告丙○○之朋友庚○○到庭證稱「
      曾有幾次因順路而開車載過被告乙○○返家，是乙○○撥
      打電話告知，3M-9989 號自用小客車是母親陳徐桂蘭所有
      ，由我使用，未曾借過被告丁○○使用」等語，但經詰問
      在何地點載送？答稱「不記得」，又何原因載送？答稱「
      可能她老公不方便」，再問被告乙○○從事何事？答稱「
      不清楚」等語（見本院卷第12 7-130頁），似與丑○○所
      證相齟齬。然而庚○○如僅載送被告乙○○「幾次」，可
      知次數不多，又係「順路載送」，且係被告乙○○撥打電
      話請求載送，地點當非不易回想。是其證稱「不記得」、
      「不清楚」云云，已難採信。又由其另稱「乙○○請我開
      車載送她回家的距離走路可以走到，但是太遠，一般人不
      會這樣走的。我沒有問乙○○怎麼到那一個地點，我只是
      順便載送她回家」等語（見本院卷第130 頁），可以推認
      庚○○至少知悉其中一次之載送地點及返家地點，否則即
      無可能有「距離走路可以走到，但一般人不會這樣走的」
      之回答。職是，證人庚○○所述即有隱瞞之情，非無瑕疵
      可指。又雖車號3M-9989 號自用小客車為其使用，辯護意
      旨並藉此質疑證人丑○○警詢陳述看見被告丁○○等語，
      有誤認為庚○○之可能。但該車輛縱為庚○○使用，仍有
      輾轉由被告丁○○使用之可能，且即使庚○○載送過被告
      乙○○，亦不能排除被告丁○○載過被告乙○○之可能，
      何況丑○○係針對「容貌」而非依據「車號」指認被告丁○○。綜此，證人庚○○之證詞，尚非可採，不足為有利
      於被告之認定。
（十）綜上所述，被告甲○○係與被告丁○○覓得被告丙○○擔
      任「人頭老公」，互為協力，以假結婚之方式使被告乙○○非法進入臺灣一情，暨被告甲○○、己○○、壬○○、
      辛○○共同圖利使大陸地區人民非法進入臺灣與該七人偽
      造文書等犯行，事證均甚明確，被告七人之犯行，均堪認
      定，應依法論科。
參、論罪與科刑：
一、按被告於95年6 月30日前各行為之後，刑法部分條文業於94
    年2 月2 日修正公布，95年7 月1 日起施行，而刑法第2 條
    第1 項規定：「行為後法律有變更者，適用行為時之法律。
    但行為後之法律有利於行為人者，適用最有利於行為人之法
    律」，係規範行為後法律變更所生新舊法律比較適用之準據
    法，於新法施行後，自應適用新法第2 條第1 項之規定，為
    「從舊從輕」之比較。且比較時應就罪刑有關之共犯、未遂
    犯、想像競合犯、牽連犯、連續犯、結合犯，以及累犯加重
    、自首減輕暨其他法定加減原因〈如身分加減〉與加減例等
    一切情形，綜其全部罪刑之結果而為比較。而從刑附屬於主
    刑，除法律有特別規定者外，依主刑所適用之法律規定（最
    高法院95年第8 次刑事庭會議決議意旨參照）。茲應就本件
    法律變更部分，為從舊從輕之比較：
（一）法定罰金刑部分：刑法第33條第5 款修正後規定「罰金：
      新臺幣一千元以上，以百元計算之」，與修正前規定「罰
      金：（銀元）一元以上」不同。以修正前刑法較有利於被
      告。
（二）關於罰金刑之加重：依修正後刑法第67條規定，其最高度
      及最低度同加重之，與修正前刑法第68條所定，僅加重其
      最高度不同。比較結果，以修正前規定有利於被告。
（三）共同正犯部分：修正前刑法第28條規定「二人以上共同實
      施犯罪之行為者，皆為正犯」，修正施行後規定「二人以
      上共同實行犯罪之行為者，皆為正犯」，將舊法之「實施
      」修正為「實行」。原實施之概念，包含陰謀、預備、著
      手及實行等階段之行為，修正後僅共同實行犯罪行為始成
      立共同正犯，是新法共同正犯之範圍已有限縮，排除陰謀
      犯、預備犯之共同正犯，新舊法就共同正犯之範圍既因此
      有所變動，自屬犯罪後法律有所變更，而非純屬文字修正
      ，應有新舊法比較適用之問題（最高法院96年度台上字第
      934 號、第3773號判決），比較新舊法，以修正後規定對
      被告為有利。
（四）牽連犯部分：修正前刑法第55條規定，行為有方法、目的
      或原因、結果之牽連關係者，應從一重罪處斷，修法後將
      該部分規定刪除，則分別數行為縱有牽連關係，仍應各別
      論罪後併合處罰，自較原刑法以牽連犯從一重處斷為重，
      是以修正前規定較有利於被告。
（五）連續犯部分：修正後刑法刪除第56條連續犯之規定，依修
      正前規定，連續數行為而犯同一之罪名者，以一罪論，但
      得加重其刑至二分之一；修正後因連續犯業經刪除，即應
      按各行為所犯之罪予以分論併罰。比較新舊法結果，以適
      用修正前連續犯規定對被告為有利。
    就被告甲○○、己○○、壬○○、辛○○等四人而言，經上
    述全部罪刑綜合比較結果，雖共同正犯之修正以新法規定於
    被告為有利，但共犯範圍之擴張較無實質影響，而比較修正
    後法律，其提高罰金刑之下限，罪數計算應各別成立後再分
    論併罰，顯較不利於被告，故上開法律變更情形，應依刑法
    第2 條第1 項前段規定，整體適用修正前之法律論處。至於
    被告丁○○、丙○○部分，無連續犯及罰金刑加重之問題；
    被告乙○○部分，僅有一罪，則無連續犯、牽連犯及罰金刑
    加重之問題，惟各依所涉法律變更部分整體比較結果，依上
    開同一理由，仍均以修正前規定有利於被告，是其等均應依
    修正前規定論處。
二、按刑事法若干犯罪行為態樣，本質上原具有反覆、延續實行
    之特徵，立法時既予特別歸類，定為犯罪構成要件之行為要
    素，則行為人基於概括之犯意，在密切接近之一定時、地持
    續實行之複次行為，倘依社會通念，於客觀上認為符合一個
    反覆、延續性之行為觀念者，於刑法評價上，即應僅成立一
    罪。學理上所稱「集合犯」之職業性、營業性或收集性等具
    有重複特質之犯罪均屬之，例如經營、從事業務、收集、販
    賣、製造、散布等行為概念者是（最高法院95年度台上字第
    1079號判決意旨參照）。而刑法第231 條第1 項之犯罪，以
    意圖營利為其構成要件要素，而營利者，即營業以牟利，本
    質上即具有反覆性，是行為人基於一個經營決意，在密切接
    近之一定時間及空間內反覆從事媒介女子與他人為猥褻或性
    交之行為，於行為概念上，應認係包括的一罪，應僅論以一
    罪，無併合處罰之可言（臺灣高等法院暨所屬法院95年法律
    座談會刑事類提案第25號）。至臺灣地區與大陸地區人民關
    係條例第79條第2 項之罪，亦係以意圖營利為構成要件要素
    ，與上開闡明之意旨亦無不同，自應為相同之評價。
三、又臺灣地區與大陸地區人民關係條例第79條第1 項，處罰違
    反同條例第15條第1 款而使大陸地區人民非法進入臺灣地區
    者，凡非經合法手續進入者皆屬之，並不以偷渡進入為限（
    最高法院90年度台上字第3180號判決意旨參照）。本件被告
    甲○○、己○○、辛○○共同謀議，被告壬○○並隨後加入
    ，藉由「人頭老公」使大陸地區女子非法進入臺灣，並在臺
    灣辦理結婚之戶記登記，使戶政事務所承辦公務員為形式審
    查後，在戶籍登記謄本上為不實之登載，進而媒介各該大陸
    地區女子從事性交行為以牟利。其等既各分擔資金挹注、安
    排食宿機票、租屋安置、馬伕隨行載送、事後利潤分配計算
    ，入境臺灣之大陸女子非少，顯係以公司型態為企業化之經
    營，而反覆、密集實施犯罪。
（一）核被告甲○○、己○○、壬○○、辛○○四人（下稱被告
      甲○○等四人）所為，均係犯違反臺灣地區與大陸地區人
      民關係條例第79條第2 項之圖利使大陸地區人民非法進入
      臺灣地區罪、刑法第231 條第1 項圖利媒介性交罪、刑法
      第214 條之使公務員登載不實罪【犯罪事實一、（一）之
      部分為刑法第216 、214 條之行使使公務員登載不實罪】
      ；被告丁○○、丙○○所為，均係犯違反臺灣地區與大陸
      地區人民關係條例第79條第1 項之使大陸地區人民非法進
      入臺灣地區罪；被告乙○○所為，係犯刑法第214 條之使
      公務員登載不實罪【原被訴意旨論罪時認另成立使大陸地
      區女子進入臺灣地區罪之部分，業經公訴檢察官當庭更正
      ，見本院一卷第157 頁】。被告甲○○等四人所犯圖利使
      大陸地區人民非法進入臺灣地區及圖利媒介性交二罪，均
      反覆密集實施，以公司型態經營，均有集合犯之性質，是
      各僅論以包括一罪。
（二）按共同實施犯罪行為，在合同意思範圍內，相互利用他人
      之行為，以達其犯罪之目的，原不必每一階段均參與，祇
      須分擔犯罪行為之一部，即應對於全部所發生之結果共同
      負責。且共同正犯之犯意聯絡，亦不以數人間直接發生者
      為限，其有間接之聯絡者，亦包括在內。又按違反臺灣地
      區與大陸地區人民關係條例第79條第1 項與第2 項之罪，
      因該條第2 項因有使大陸地區人民非法入境而營利之意圖
      ，為遏阻犯罪，故提高其法定刑，惟其罪質本屬相同。故
      有營利意圖者與非有營利意圖者，非不得成立共同正犯，
      惟無營利意圖者僅能依該條例第79條第1 項之罪論處，不
      能論同條第2 項之罪。本件被告甲○○與被告己○○、辛○○先有謀議，實施犯罪，相互有分工協力之情形，均有
      直接之犯意聯絡與行為分擔，自無疑義。嗣被告壬○○經
      被告甲○○告知後，明知其情仍應允參加，投入資金，助
      成犯罪之實施，事後並參與分配利潤，即使被告壬○○仍
      堅稱不認識被告辛○○、己○○等人，但與其等有間接之
      犯意聯絡，亦甚為明灼。而被告甲○○等四人為使大陸地
      區女子藉由假結婚之方式入境臺灣，先由如上各負責處理
      之被告聯繫王宗明、郭維揚、余有益、吳文光、顏丁玉、
      趙俊富、被告丙○○等人擔任「人頭老公」，其中除被告
      丙○○外，均各允諾給予一定代價。惟該利益係因擔任「
      人頭老公」失去未婚身分之對價，非因使大陸地區女子非
      法入境而獲得相對利益，依上說明，尚不得認共同成立上
      開條例第79條第2 項之罪。
（三）是被告甲○○等四人就上開圖利使大陸地區人民非法進入
      臺灣地區罪、圖利媒介性交罪、使公務員登載不實罪【犯
      罪事實一、（一）之部分則為刑法第216 、214 條之行使
      使公務員登載不實罪；至被告壬○○於94年9 月間始共同
      參與，故不包括犯罪事實（一）之全部犯罪，以下均同，
      不再贅述】；犯罪事實（七）之部分，並與被告丁○○、
      丙○○就所犯使大陸地區人民非法進入臺灣地區罪；另與
      陳美齡、不詳應召站某成年人與各「人頭老公」王宗明、
      郭維揚、余有益、吳文光、顏丁玉、趙俊富各就所犯使大
      陸地區人民非法進入臺灣地區罪、使公務員登載不實罪、
      圖利媒介性交罪；與不詳應召站某成年人與各負責載送大
      陸女子之戊○○、齊興宇與已成年之不詳馬伕間，就圖利
      媒介性交罪，有共同之犯意聯絡與行為分擔，均為共同正
      犯。起訴意旨漏未論及上開不詳應召站接應媒介性交之成
      年人與其他成年之不詳馬伕亦為共同正犯，應予補充。
（四）上開被告甲○○等四人及被告丁○○、丙○○利用不知情
      之旅行社承辦人員子○○及其他承辦人員實施犯罪，均為
      間接正犯。又被告甲○○等四人就犯罪事實一、（一）之
      部分，使公務員登載不實之戶籍謄本後，持以申請梅花入
      境臺灣而行使，該使公務員登載不實之低度行為應為行使
      之高度行為所吸收，不另論罪。除此之外，各該大陸地區
      女子均先入境臺灣，再與「人頭老公」前往戶政機關辦理
      結婚登記，而檢察官起訴意旨僅論及各該大陸地區女子入
      境及辦理結婚登記後，即接受安排從事性交易等情（被告
      乙○○除外），並未敘及有何行使該使公務員登載不實之
      戶籍謄本之犯行，是該其他部分自不能論以刑法第216 條
      之行使之罪。惟各該部分如成立犯罪，起訴意旨認與使公
      務員登載不實部分有實質上一罪之關係，爰不另為無罪之
      諭知。
（五）被告甲○○等四人先後多次使公務員登載不實公文書之犯
      行，均時間緊接，手法相同，顯係基於概括犯意反覆為之
      ，為連續犯，應依修正前刑法第56條之規定以一罪論，並
      加重其刑【被告丁○○、丙○○僅成立犯罪事實（七）之
      共犯關係，業經公訴檢察官當庭更正、說明，故無連續犯
      適用之問題，見本院一卷第122 頁】。被告甲○○等四人
      所犯圖利使大陸地區人民非法進入臺灣地區、圖利媒介性
      交罪、（行使）使公務員登載不實等三罪間，有方法、目
      的之牽連關係，為牽連犯，應依修正前刑法第55條之規定
      從一較重之圖利使大陸地區人民非法進入臺灣地區罪處斷
      。
四、本院審酌被告甲○○等四人為圖私利，假借人頭，以虛偽結
    婚為手段，使大陸地區人民得以形式合法之方式入境臺灣，
    對於國境管制增加查緝困難，影響國家安全與社會治安，其
    等進而媒介該入境之大陸女子與他人為性交行為，敗壞社會
    風俗，被告丁○○、丙○○亦因個案而參與其中，行為均應
    受有相當程度之刑事責難；惟被告甲○○等四人犯罪後均已
    坦白承認，表示悔意，被告甲○○等四人雖共同犯罪，但謀
    議、出資、利益分配、角色分擔均有不同，以被告甲○○介
    入最深、被告己○○次之，被告壬○○係稍後加入，被告辛○○參與程度最輕，並罹患重度憂鬱症，被告丁○○、丙○○未見悔悟之情，被告丙○○僅為人頭角色，被告乙○○為
    大陸地區女子，未發現進入臺灣後有其他破壞社會秩序之行
    為，所生危害較輕，及其等教育程度、家境狀況、所得利益
    等一切情狀，分別量處如主文所示之刑。至於被告乙○○上
    開犯罪易科罰金之折算標準，依95年7 月1 日修正前罰金罰
    鍰提高標準條例第2 條前段（現已刪除）規定，就其原定數
    額提高為100 倍折算一日，則被告行為時之易科罰金折算標
    準，最高應以銀元300 元折算一日，經折算為新臺幣後，應
    以新臺幣900 元折算一日。如依新法規定，最低應以新臺幣
    1,000 元折算一日，比較結果，舊法折算標準之金額較低，
    自以修正前之規定較為有利，是本件應依修正前規定諭知易
    科罰金之折算標準，以資懲儆。另被告犯罪後，中華民國九
    十六年罪犯減刑條例業於96年6 月15日修正公布，並自同年
    7 月16日施行。本件被告七人犯罪時間均在96年4 月24日減
    刑基準日之前，且無同條例第3 條、第5 條限制減刑之除外
    情形，爰依該條例第2 條第1 項第3 款規定，減其宣告刑期
    二分之一，並就被告乙○○部分，諭知相同易科罰金之折算
    標準。
肆、沒收部分：
一、警方在高雄市三民區○○○路330 號騎樓前在同案被告戊○○身上背包內、另由戊○○帶同警方至其高雄市三民區○○○路223 號現代大飯店706 號房間內所扣得之物品，其中序
    號00000000000 號（銀色）及門號0000000000行動電話（藍
    色）各1 支，係「密雪兒」應召公司供其聯絡大陸女子從事
    性交易之用，警用車牌單7 張是應召公司提供用以躲避警方
    查緝，計時器1 個係戊○○購買用以計算大陸女子交易時間
    ，價格表8 張則係抄寫客人數目及性交易所得後交給公司，
    均為同案被告戊○○所有供犯圖利媒介性交罪之用，業據同
    案被告戊○○於警詢時供陳在卷，另記事本1 本記載各飯店
    路線標記，自係被告戊○○所有供犯該罪所用之物，基於共
    同正犯責任共同之法理，於共犯之被告甲○○等四人均應依
    刑法第38條第1 項第2 款之規定宣告沒收。另警方在高雄市
    楠梓區○○街143 巷119 號被告甲○○住處，扣得門號0000
    000000號、000000 0000 號行動電話各1 支，該尾號180 者
    為被告甲○○所有用以聯絡大陸女子之用，業據被告甲○○
    陳明無訛，復依卷附監聽譯文顯示，並與尾號655 者用於本
    案各項聯繫之用；高雄縣、高雄市各飯店旅館地址表7 張自
    係媒介大陸女子為性交易之用，亦應本於上開同依法理，於
    被告甲○○等四人部分，均依同條款之規定宣告沒收【惟上
    開3 支行動電話所搭配使用門號0000000000、0000000000、
    0000000000號SIM 晶片卡之所有權屬於電信公司所有，被告
    僅因承租門號而取得晶片卡使用權，故不併予宣告沒收（最
    高法院96年度台上字第1415號判決意旨參照）】。
二、至於扣案被告甲○○所有之指導問答卷2 紙、陳榮進、宋正
    榮、甲○○護照及臺胞證、宋正榮結婚證書及印章、甲○○
    與伍亞玲結婚公證書及離婚協議書、甲○○與楊寶珠結婚公
    證書、海基會認證書、楊寶珠大陸宅平面圖各1 份，依被告
    甲○○於偵查中所陳，均與本案無直接關聯（見偵一卷第65
    頁），門號0000000000號行動電話則供稱係其個人使用（見
    偵一卷第189 頁），且無監聽譯文可資參照，難認與本案有
    關。另在高雄縣鳳山市○○○○○路口，在張榮展所駕駛之
    車號9Q-663號營業用小客車，扣得行動電話3 支（電話號碼
    0000000000、0000000000及不詳號碼）、筆記本3 本、潤滑
    油2 瓶、保險套5 個、訴口水1 瓶、計算紙1 本、空白估價
    單1 本等物，因依起訴事實張榮展非本案被告或共犯，檢察
    官亦未釋明該扣案物與本案有何關聯，故均不予宣告沒收。
    至本案其他被告雖亦有使用行動電話為本件犯行之情形，惟
    均未扣案，且各該被告是否為所有權人亦屬不明，為免執行
    困擾，故均不為沒收之諭知，併此敘明。
伍、不另為無罪諭知部分：
一、公訴意旨另以：被告丁○○復基於使女子與他人為性交，而
    媒介以營利之犯意，以每天2500元之車資，擔任接送化名「
    東東」之成年女子至高雄市各處旅館從事賣淫之司機工作，
    依指定之時間及旅館，接送「東東」，以每次2000元以上之
    代價，與不特定男客從事性交易，以此牟利。因認被告丁○○涉有刑法第231 條第1 項圖利媒介性交罪嫌，並與上開使
    大陸地區人民非法進入臺灣地區罪有修正前刑法第55條牽連
    犯關係等語。
二、按「犯罪事實應依證據認定之，無證據不得認定犯罪事實」
    、「不能證明被告犯罪者，應諭知無罪之判決」，刑事訴訟
    法第154 條第2 項、第301 條第1 項分別定有明文。又「被
    告或共犯之自白，不得作為有罪判決之唯一證據，仍應調查
    其他必要之證據，以察其是否與事實相符」，同法第156 條
    第2 項亦有明文。本件檢察官認被告丁○○涉有上開犯行，
    係以被告丁○○於警詢及偵查中之自白、證人丑○○之證述
    ，及被告丁○○行動電話門號00000000 00 號之通訊監察譯
    文為其佐證。被告丁○○於本院審理時雖仍供承有載送「東
    東」之女子為性交易之事實，然如上述，仍應調查其他證據
    ，以明是否與事實相符。
三、經查被告丁○○所稱「東東」之人，其雖自承擔任司機，載
    送其至飯店賣淫，然同時表明該女子是臺灣人，住在桃園等
    語（見警三卷第25、26頁）。而該「東東」之人並未查獲，
    無法進一步佐證被告上開自白之真實性。又檢察官所提出
    0000000000號行動電話門號，被告丁○○雖亦坦承係自己所
    用，但觀之卷附監聽譯文，該電話通聯對象並無法證明係「
    東東」，甚至由譯載之警員註記「乙○○」之字樣（見警三
    卷第163 、164 頁），亦難認與「東東」有關。而證人丑○○雖見過被告丁○○載送被告乙○○至上開被告丙○○住處
    ，但亦無從據此佐證被告丁○○有載送「東東」媒介性交易
    之事實。綜上所述，本件除被告丁○○之自白外，並無其他
    證據可以補強，難認被告丁○○上開自白與事實相符。從而
    被告丁○○此部分被訴之犯行，尚屬不能證明，本應為無罪
    之諭知，惟此部分如成立犯罪，公訴意旨認與上開論罪部分
    有牽連犯裁判上一罪之關係，爰不另為無罪之諭知。
據上論斷，應依刑事訴訟法第299 條第1 項前段，臺灣地區與大
陸地區人民關係條例第79條第1 項、第2 項，刑法第11條前段、
第2 條第1 項前段、修正前第28條、第216 條、第214 條、第23
1 條第1 項、修正前第56條、修正前第55條、修正前第41條第1
項前段、第38條第1 項第2 款，修正前罰金罰鍰提高標準條例第
2條 ，現行法規所定貨幣單位折算新臺幣條例第2 條，刑法施行
法第1 條之1 ，中華民國九十六年罪犯減刑條例第2 條第1 項第
3款 、第7 條，判決如主文。
本案經檢察官癸○○到庭執行職務。
中    華    民    國    97    年    3     月    6     日
                  刑事第五庭  審判長法  官  黃建榮
                                    法  官  蘇揚旭
                                    法  官  李嘉益
以上正本證明與原本無異。
如不服本判決應於收受本判決後10日內向本院提出上訴書狀，並
應敘述具體理由，如未敘述上訴理由者，應於上訴期間屆滿後20
日內補提理由書狀於本院（均須按他造當事人之人數附繕本）「
切勿逕送上級法院」。
中    華    民    國    97    年    3     月    7     日
                                    書記官  郭南宏
附表：
┌───┬────────────────┬───────┐
│編號  │ 沒收物                         │適用法條      │
├───┼────────────────┼───────┤
│1     │序號00000000000 號（銀色）及門  │刑法第38條第1 │
│      │號0000000000行動電話（藍色）各壹│項第2 款（共同│
│      │支（不含SIM 卡）；記事本壹本、警│被告戊○○所有│
│      │用車牌單柒張、計時器壹個、價格表│供犯罪所用之物│
│      │捌張。                          │）            │
├───┼────────────────┼───────┤
│2     │門號0000000000號、0000000000號行│同上條項款（共│
│      │動電話各壹支（不含SIM 卡）；高雄│同被告甲○○所│
│      │縣、高雄市各飯店旅館地址表柒張  │有犯罪所得之物│
│      │                                │）            │
└───┴────────────────┴───────┘
附錄本案論罪科刑法條：
臺灣地區與大陸地區人民關係條例第15條第1款：
  左列行為不得為之：
  一、使大陸地區人民非法進入臺灣地區。
臺灣地區與大陸地區人民關係條例第79條第1、2項：
  違反第15條第1 款規定者，處1 年以上7 年以下有期徒刑，得
  併科新臺幣100 萬元以下罰金。
  意圖營利而犯前項之罪者，處3 年以上10年以下有期徒刑，得
  併科新臺幣500萬元以下罰金。
刑法第216 條：
  行使第210 條至第215 條之文書者，依偽造、變造文書或登載
  不實事項或使登載不實事項之規定處斷。
刑法第214條：
  明知為不實之事項，而使公務員登載於職務上所掌之公文書，
  足以生損害於公眾或他人者，處3 年以下有期徒刑、拘役或
  500 元以下罰金。
修正前刑法第231條
  意圖使男女與他人為性交或猥褻之行為，而引誘、容留或媒介以
  營利者，處5 年以下有期徒刑，得併科10萬元以下罰金。以詐
  術犯之者，亦同。
  以犯前項之罪為常業者，處1年以上7年以下有期徒刑，得併科
  30萬 元以下罰金。
  公務員包庇他人犯前2 項之罪者，依各該項之規定加重其刑至
  2分之1。


司法院資訊處製作；財團法人民間司法改革基金會備份。
